臺灣臺北地方法院民事判決              100年度訴字第564號
原      告  施慶桔
訴訟代理人  黃勝文律師
複  代理人  彭珮瑄律師
被      告  敬南
上列當事人間請求返還借款事件，經臺灣板橋地方法院移送前來
，本院於民國100年9月21日言詞辯論終結，判決如下：
    主      文
被告應給付原告新臺幣捌拾捌萬元，及自民國九十九年十月十九
日起至清償日止，按年息百分之五計算之利息。
原告其餘之訴駁回。
訴訟費用由被告負擔四分之三，餘由原告負擔。
本判決第一項於原告以新臺幣貳拾柒萬元供擔保後，得假執行。
但被告如以新臺幣捌拾萬元預供擔保，得免為假執行。
原告其餘假執行之聲請駁回。
    事實及理由
一按訴狀送達後，原告不得將原訴變更或追加他訴，但被告同意
  者，不在此限，民事訴訟法第255條第1項第1 款定有明文。查
  原告起訴時係請求被告給付其新臺幣（下同）69萬元，嗣擴張
  請求金額為104 萬元，其所為訴之聲明之變更，業得被告同意
  （見本院卷第102 頁），合於前開規定，應予准許。
二原告起訴主張：
  (一)被告自民國95年起陸續向伊借款多筆，借款金額合計為 100
    多萬元，由伊以現金或匯款至訴外人鄭召孟在台北市第五信
    用合作社南港分社所開立帳戶之方式，作為借款之交付。被
    告有時於借款時即先行提出鄭召孟所簽發之同額支票，以為
    還款工具；有時則係於借款後始補提還款支票或以現金清償
    借款。
  (二)伊針對如附表一所示之8 筆借款，均係以匯款之方式交付，
    惟被告針對該等借款，並未提出還款支票予伊，且迄今仍未
    清償。經伊於98年12月30日委請律師發函催告被告還款，被
    告仍置若罔聞，爰依兩造間之消費借貸契約，請求被告清償
    借款等語。
  (三)聲明為：
    1.被告應給付原告104 萬元，及自起訴狀繕本送達翌日起至
      清償日止，按年息5%計算之利息。
    2.願供擔保請准宣告假執行。
三被告則抗辯：
  (一)伊每次向原告借款均會交付鄭召孟所簽發之同額支票，作為
    還款工具，票期通常係在借款日1 個月後。而伊針對本件借
    款，已交付如附表二所示之支票予原告收執，且該等還款支
    票均已兌現，足證伊對原告之借款債務均已清償完畢等語。
  (二)聲明為：
    1.原告之訴駁回。
    2.如受不利判決，願供擔保請准宣告免為假執行。
四兩造不爭執之事項：
  (一)原告於如附表一「借款日期」欄所示日期，匯入如附表一「
    借款金額」欄所示款項至鄭召孟在台北市第五信用合作社南
    港分社所開立帳號000000000000號甲存帳戶（下稱系爭帳戶
    ，見臺灣板橋地方法院99年度訴字第2264號卷第7-10頁、本
    院卷第96-97頁）。
  (二)原告委請律師於98年12月30日致函被告（見前揭卷第10頁）
    ，催告被告於文到7 日內償還借款，被告已於99年12月31日
    收受此信函（見前揭卷第11頁）。
  (三)原告於99年間對被告提出刑事詐欺罪告訴，臺灣板橋地方法
    院檢察署檢察官業於99年7 月28日對被告作成99年度偵字第
    18889號不起訴處分（見前揭卷第48-50頁），嗣經原告聲請
    再議後，臺灣高等法院檢察署於99年9月2日作成99年度上聲
    議字第6338號處分書，駁回其再議（見前揭卷第51-53 頁）
    。
  (四)原告於前開刑事案件偵查中，承認其已提示兌現如附表二編
    號3.、5.、7.所示之支票（見臺灣板橋地方法院檢察署99年
    度他字第3240號卷第28頁）。
五得心證之理由：
  (一)原告起訴主張被告向其借用如附表一所示8 筆借款，業據提
    出將與借款同額款項匯入系爭帳戶之匯款單為證。雖該等匯
    款單上所載匯款人均為被告，然其中有6 張匯款單於備註欄
    加註原告之姓名，且被告對原告主張其在95至97年間數度借
    款予被告，借款係以現金或匯款方式交付，如以匯款方式交
    付匯款，均係依被告指示將借款匯入系爭帳戶等事實並不爭
    執。被告既未爭執匯入系爭帳戶之系爭8 筆款項，真正匯款
    人均為原告，堪認原告以被告名義匯入系爭8 筆款項至系爭
    帳戶，係為交付借款，是兩造間確已成立如附表一所示8 次
    消費借貸契約，即堪認定。
  (二)被告辯稱：針對系爭8 筆借款，其已陸續交付原告如附表二
    所示支票以為還款工具，該等支票均已兌現，是其對系爭8
    筆消費借貸契約之還款債務均已因清償而消滅等語。原告雖
    坦認附表二中除編號4.之支票外，其餘支票均由被告交予其
    提示兌現，然否認被告交付該等支票係為清償系爭8 筆借款
    ，經查：
    1.兩造均坦認95至97年間，被告曾多次向原告借貸，被告於
      向原告借款時，輒有未交付任何借款憑據（例如：借據、
      支票、本票）之情形；又被告會以交付現金或鄭召孟所簽
      發之支票之方式還款，如以鄭召孟簽發之支票還款，支票
      之金額與借款金額相同，且票期（即發票日）約在借款日
      1、2、3個月後等事實（見本院卷第36頁、第103頁），可
      資確認被告交予原告提示兌現、由鄭召孟所簽發之支票，
      即為清償其向原告借款之還款工具，且該等還款支票之票
      面金額與借款金額一致，發票日則與借款日相隔1、2或3
      個月不等。
    2.再依前述原則檢視附表一之借款與附表二之還款支票明細
      ，可知：
      附表一編號1.、7.之借款金額，雖分別與附表二編號1.
        、7.之支票金額相同，惟借款日與發票日相距1.5 月，
        與兩造所稱還款支票發票日與借款日相距為1、2或3 個
        月之對應原則不符，即難認為該等支票為前開2 筆借款
        之還款支票。
      附表一編號2.、8.之借款金額均為15萬元，附表二中與
        之同額者雖有編號2.、3.、5.之支票，然以該3 紙支票
        之發票日與前述2 筆借款之借款日相比，均與兩造所陳
        借款日與發票日之對應原則不同，即難認為附表二編號
        2.、3.、5.之支票，為附表二編號2.、8.借款之還款支
        票。
      附表一編號3.、4.之借款金額均為20萬元，惟附表二中
        並無同額支票，可推知附表二之支票縱為被告交付原告
        之還款支票，亦非為清償此二筆借款而交付。
      附表一編號5.、6.之借款金額分別與附表二編號6.、7.
        之支票金額相同，借款日與發票日分別相距1、2個月，
        借款日與發票日之對應與兩造所陳原則相同，堪認被告
        分別交付前開2紙支票予原告提兌，即為清償前述2筆借
        款。原告雖表示：附表二編號7.之還款支票係被告為清
        償其他借款而交付，與系爭8 筆借款均無關，然對此未
        見原告舉證以實其說，自非可採，併予指明。
      被告另稱附表二編號4.之支票亦其為清償系爭8 筆借款
        而由其交予原告提兌，然經本院向提出該支票交換之華
        泰商業銀行函查，得知該支票係由訴外人林崇明提示兌
        現，此有該支票之回籠支票影本及林崇明之帳戶明細表
        足憑（見本院卷第80-82頁），足證該支票與系爭8筆借
        款無關，被告此部分主張即無足取。
  (三)按借用人應於約定期限內，返還與借用物種類、品質、數量
    相同之物，民法第478條定有明文。針對系爭8筆借款，被告
    僅交付附表二編號6.、7.之還款支票，針對附表一編號5.、
    6.之借款為清償，至於附表二編號1.-5. 之還款支票，則與
    附表一其餘借款之清償無關，前已詳論。則原告依據兩造間
    之消費借貸契約，請求被告返還附表一編號1.-4. 、7.、8.
    等6 筆借款計88萬元，於法即無不合。
  (四)綜上所述，原告依據兩造間之消費借貸契約，請求被告給付
    88萬元，及自起訴狀繕本送達翌日即99年10月19日起至清償
    日止，按年息5%計算之法定遲延利息，為有理由，應予准許
    ；逾此數額所為之請求，則無理由，應予駁回。
  (五)兩造各陳明願供擔保，請准宣告假執行及免為假執行，就原
    告勝訴部分，經核於法均無不合，爰各酌定相當擔保金額，
    併予准許之；至原告敗訴部分，其假執行之聲請已失所附麗
    ，應併予駁回。
  (六)本案事證已明，兩造其餘攻擊防禦方法及舉證，核與判決結
    果無影響，爰不再一一論列，附此指明。
六訴訟費用負擔之依據：民事訴訟法第79條。
中    華    民    國   100    年    10    月    5     日
                  民事第七庭    法  官  陳婷玉
以上正本係照原本作成
如對本判決上訴，須於判決送達後20日內向本院提出上訴狀。如
委任律師提起上訴者，應一併繳納上訴審裁判費。
中    華    民    國   100    年    10    月    5     日
                                書記官  吳鸝稻
附表一：（單位：新臺幣）
┌──┬──────┬────┐
│編號│  借款日期  │借款金額│
├──┼──────┼────┤
│ 1. │95年5 月15日│  8萬元 │
├──┼──────┼────┤
│ 2. │95年8 月17日│ 15萬元 │
├──┼──────┼────┤
│ 3. │95年7 月17日│ 20萬元 │
├──┼──────┼────┤
│ 4. │95年10月16日│ 20萬元 │
├──┼──────┼────┤
│ 5. │95年11月20日│  6萬元 │
├──┼──────┼────┤
│ 6. │95年10月11日│ 10萬元 │
├──┼──────┼────┤
│ 7. │95年11月13日│ 10萬元 │
├──┼──────┼────┤
│ 8. │95年11月30日│ 15萬元 │
├──┼──────┼────┤
│    │  合    計  │104萬元 │
└──┴──────┴────┘
附表二：
┌──┬───┬───────┬──────┬─────┬─────┬─────┐
│編號│發票人│付    款    人│發   票   日│金額（新臺│ 支票號碼 │  提示人  │
│    │      │              │            │幣）      │          │          │
├──┼───┼───────┼──────┼─────┼─────┼─────┤
│ 1. │鄭召孟│台北市第五信用│95年7 月1 日│ 80,000元 │NF0000000 │  施慶桔  │
│    │      │合作社南港分社│            │          │          │          │
├──┼───┼───────┼──────┼─────┼─────┼─────┤
│ 2. │鄭召孟│台北市第五信用│95年8 月17日│150,000元 │NT0000000 │  施慶桔  │
│    │      │合作社南港分社│            │          │          │          │
├──┼───┼───────┼──────┼─────┼─────┼─────┤
│ 3. │鄭召孟│台北市第五信用│95年11月15日│150,000元 │NT0000000 │  施慶桔  │
│    │      │合作社南港分社│            │          │          │          │
├──┼───┼───────┼──────┼─────┼─────┼─────┤
│ 4. │鄭召孟│台北市第五信用│95年11月18日│ 60,000元 │NT0000000 │  林崇明  │
│    │      │合作社南港分社│            │          │          │          │
├──┼───┼───────┼──────┼─────┼─────┼─────┤
│ 5. │鄭召孟│台北市第五信用│95年12月15日│150,000元 │NT0000000 │  施慶桔  │
│    │      │合作社南港分社│            │          │          │          │
├──┼───┼───────┼──────┼─────┼─────┼─────┤
│ 6. │鄭召孟│台北市第五信用│95年12月20日│ 60,000元 │NT0000000 │  施慶桔  │
│    │      │合作社南港分社│            │          │          │          │
├──┼───┼───────┼──────┼─────┼─────┼─────┤
│ 7. │鄭召孟│台北市第五信用│95年12月11日│100,000元 │NT0000000 │  施慶桔  │
│    │      │合作社南港分社│            │          │          │          │
└──┴───┴───────┴──────┴─────┴─────┴─────┘